【裁判字號】    98,上訴,4357
【裁判日期】    981130
【裁判案由】    毒品危害防制條例
【裁判全文】
臺灣高等法院刑事判決                98年度上訴字第4357號
上  訴  人
即  被  告  甲○○
上列上訴人因違反毒品危害防制條例案件，不服臺灣基隆地方法
院98年度訴字第812 號，中華民國98年8 月27日第一審判決（起
訴案號：臺灣基隆地方法院檢察署98年度毒偵字第1205號、第12
37號，嗣於原審準備程序進行中，被告就被訴事實為有罪之陳述
，經原審告知簡式審判程序意旨，並聽取當事人之意見後，原審
合議裁定依簡式審判程序進行），提起上訴，本院判決如下：
    主  文
上訴駁回。
    理  由
一、按依刑事訴訟法第350 條、第361 條、第362 條、第367 條
    規定，不服地方法院之第一審判決而上訴者，須提出上訴書
    狀，並應敘明具體理由，為上訴必備之程式；其所提出之書
    狀未敘述上訴理由，或僅曾以言詞陳述上訴理由者，均應於
    上述期間屆滿後20日內補提理由書於第一審法院。第一審法
    院經形式審查，認逾期未補提上訴理由者，應定期間先命補
    正；逾期未補正者，為上訴不合法律上之程式，應以裁定駁
    回。倘已提出上訴理由，但所提非屬具體理由者，則由第二
    審法院以上訴不合法律上之程式，判決駁回。而所謂具體理
    由，必係依據卷內既有訴訟資料或提出新事證，指摘或表明
    第一審判決有何採證認事、用法或量刑等足以影響判決本旨
    之不當或違法，而構成應予撤銷之具體事由，始克當之（例
    如：依憑證據法則具體指出所採證據何以不具證據能力，或
    依憑卷證資料，明確指出所為證據證明力之判斷如何違背經
    驗、論理法則）；倘僅泛言原判決認定事實錯誤、違背法令
    、量刑失之過重或過輕，而未依上揭意旨指出具體事由，或
    形式上雖已指出具體事由，然該事由縱使屬實，亦不足以認
    為原判決有何不當或違法者（例如：對不具有調查必要性之
    證據，法院未依聲請調查亦未說明理由，或援用證據不當，
    但除去該證據仍應為同一事實之認定），皆難謂係具體理由
    ，俾與第二審上訴制度旨在請求第二審法院撤銷、變更第一
    審不當或違法之判決，以實現個案救濟之立法目的相契合，
    並節制濫行上訴（最高法院97年度台上字第892 號判決意旨
    參照）。又第二審法院認為上訴書狀未敘述理由，依刑事訴
    訟法第367 條但書規定，始應定期間命其補正。如認上訴書
    狀已敘述理由，但其理由非屬具體，其所為上訴，即不符上
    訴之法定要件，自得逕行判決駁回，無定期命補正問題（最
    高法院97年度台上字第3599號判決要旨參照）。
二、本件原審判決略以：被告甲○○前因施用毒品案件，經觀察
    、勒戒後，認無繼續施用毒品之傾向，由臺灣基隆地方法院
    檢察署檢察官於民國（下同）92年11月24日，以92年度毒偵
    緝字第11 1號為不起訴處分確定。復因施用毒品案件，原審
    於94年11月30日，以94年度訴緝字第37號判處應執行有期徒
    刑10月，本院於95年4 月12日，以95年度上訴字第296 號為
    上訴駁回之判決確定。再因施用毒品案件，經臺灣宜蘭地方
    法院於96年3 月27日，以96年度宜簡字第55號判處有期徒刑
    6 月確定。上開2 罪接續執行，於96年7 月18日假釋出監付
    保護管束，並於96年12月7 日假釋期滿未經撤銷假釋，其未
    執行之刑以已執行完畢論。詎猶不知悔改戒除毒癮，竟分別
    為下列行為：(1)基於施用第一級毒品海洛因之犯意，於98年
    6 月24日中午12時許，在基隆市○○區○○路租屋處內（地
    址不詳），以針筒注射方式，施用第一級毒品海洛因。嗣因
    行跡可疑，同日22時10分許，在基隆市○○區○○路210 號
    前為警查獲，當場扣得海洛因1 小包（淨重0.026 公克，取
    樣0.0006公克，餘重0.0254公克），並採尿送驗有毒品嗎啡
    之陽性反應。(2)基於施用第二級毒品甲基安非他命之犯意，
    於同月26日或27日某時許，在基隆市○○區○○街某友人不
    詳住處，以放入吸食器內燒烤加熱吸用方式，施用第二級毒
    品甲基安非他命。(3)又明知海洛因係毒品危害防制條例所規
    定之第一級毒品，未經主管機關許可不得持有，竟於同月30
    日20時許，在基隆市仁愛區廟口附近某處路上之不詳地點，
    以新臺幣500 元之代價，向身分不詳綽號「阿吉」之成年男
    子，購買第一級毒品海洛因1 小包（淨重0.07公克，取樣0.
    0006公克，餘重0.0694公克），而無故持有之。嗣於同月30
    日20時45分許，在基隆市○○區○○路212 巷口為警查獲，
    當場扣得海洛因1 小包（淨重0.07公克，取樣0.0006公克，
    餘重0.0694公克），並採尿送驗有毒品甲基安非他命之陽性
    反應。因而分別查悉上情。並以上開事實，業據被告甲○○
    於偵、審中坦承不諱，而被告為警查獲於98年6 月24日22時
    50分、98年6 月30日22時05分許所採集之尿液送驗結果，呈
    嗎啡、甲基安非他命之陽性反應，此有98年7 月3 日、98年
    7 月10日台灣尖端先進生技醫藥股份有限公司濫用藥物檢驗
    報告1 紙附卷可稽，復有扣案之第一級毒品海洛因2 包（驗
    餘總淨重0.0948公克）可佐，足徵被告之自白與事實相符，
    可以採信。按毒品危害防制條例係於92年7 月9 日修正公布
    ，自93年1 月9 日起施行，其中第20條、第23條將施用毒品
    之刑事處遇程序，區分為「初犯」、「五年內再犯」、「五
    年後再犯」。依其立法理由之說明：「初犯」，經觀察、勒
    戒或強制戒治後，應為不起訴處分或不付審理之裁定；經觀
    察、勒戒或強制戒治執行完畢釋放後，「五年內再犯者」，
    因其再犯率甚高，原實施之觀察、勒戒及強制戒治既已無法
    收其實效，爰依法追訴或裁定交付審理。至於經觀察、勒戒
    或強制戒治執行完畢釋放後，「五年後再犯者」，前所實施
    之觀察、勒戒或強制戒治已足以遮斷其施用毒品之毒癮，為
    其自新及協助其斷除毒癮，仍適用「初犯」規定，先經觀察
    、勒戒或強制戒治之程序。從而依修正後之規定，僅限於「
    初犯」及「五年後再犯」二種情形，始應先經觀察、勒戒或
    強制戒治程序。倘被告於5 年內已再犯，經依法追訴處罰，
    縱其第三次（或第三次以上）再度施用毒品之時間，在初犯
    經觀察、勒戒或強制戒治執行完畢釋放五年以後，已不合於
    「五年後再犯」之規定，且因已於「五年內再犯」，顯見其
    再犯率甚高，原實施觀察、勒戒或強制戒治，已無法收其實
    效，即應依該條例第10條處罰（最高法院95年度台非字第59
    號、第65號判決意旨及最高法院95年第7 次刑事庭會議決議
    意旨參照）。被告有如事實欄所載，於92年11月26日觀察勒
    戒執行完畢釋放後，又於94年間施用毒品案件，經法院判處
    徒刑等情，有本院被告前案紀錄表在卷可稽。被告既曾於「
    五年內再犯」，且經法院判處罪刑確定，揆諸前揭說明，即
    非屬毒品危害防制條例第20條第3 項所定「五年後再犯」之
    情形，故檢察官依法逕行起訴本案，於法要無不合，合先敘
    明。查海洛因、安非他命分係毒品危害防制條例第2 條第2
    項第1 款、第2 款所定之第一級、第二級毒品，被告施用第
    一級毒品海洛因、第二級毒品安非他命、持有第一級毒品之
    行為，核係犯毒品危害防制條例第10條第1 項、第2 項之施
    用第一級、第二級毒品罪。被告因施用前而持有第一級毒品
    海洛因及第二級毒品安非他命之低度行為，應為施用第一級
    、第二級毒品之高度行為所吸收，不另論罪。被告所犯上開
    3 罪，犯意各別，行為不同，應予分論併罰。又被告前曾受
    如事實欄所示之有期徒刑執行完畢，有本院被告前案紀錄表
    在卷可按，其於有期徒刑執行完畢後之5 年內，故意再犯本
    件有期徒刑以上之罪，為累犯，其所犯上開3 罪，均應依刑
    法第47條第1 項加重其刑。並審酌被告犯罪之動機、犯罪目
    的、曾有施用毒品之前科仍不知戒除，惟犯罪後坦承犯行，
    且所犯之施用毒品犯行乃戕害自己身心健康，暨持有毒品助
    長施用毒品等一切情狀，分別就施用第一級毒品、施用第二
    級毒品、持有第一級毒品分別量處有期徒刑8 月、3 月、4
    月，應執行有期徒刑1 年1 月。另扣案之白色粉末2 袋（驗
    餘總淨重0.0948公克），內均含有第一級毒品海洛因成分，
    此有基隆市警察局第二分局信義分義分駐所、基隆市警察局
    第一分局南榮路派出所之查獲涉嫌毒品危害防制條例毒品初
    步鑑驗報告單各乙紙及98年7 月9 日航藥鑑字第0983331 號
    、98年7 月16日航藥鑑字第0983477 號交通部民用航空醫務
    中心毒品鑑定書各乙紙可憑，應併同難以析離之包裝袋，均
    依毒品危害防制條例第18條第1 項前段規定，沒收銷燬之。
三、本件上訴人即被告甲○○不服原審判決，提起上訴，理由載
    稱：「請求驗乙瓶尿液以示公正。」云云。惟查，原審判決
    既已詳細記載認定被告犯罪之證據及理由，並已審酌關於刑
    法第57條科刑之一切情狀，在適法範圍內行使其量刑之裁量
    權，核無違法或不當之情形。況被告於原審準備程序、審理
    程序中，經審判長訊問對於檢察官起訴之犯罪事實有無爭執
    、是否認罪時，被告均回答全部認罪，並同意進行簡式審判
    程序等情，此有原審法院98年8 月13日準備程序筆錄第2 頁
    、同日審判筆錄第2 至6 頁在卷可稽（見原審卷第15頁、第
    20至24頁）。況被告於上開時間經警查獲時，將其親採之尿
    液送驗結果，分別呈嗎啡、甲基安非他命之陽性反應，有台
    灣尖端先進生技醫藥股份有限公司濫用藥物檢驗報告1 紙附
    卷可稽，復有第一級毒品海洛因2 包（驗餘總淨重0.0948公
    克）扣案可佐，是被告上開上訴意旨，原審判決於理由內業
    已詳予論敘審酌，且並未依卷內現有訴訟資料指摘原審判決
    採證、認事、用法、量刑有何不當或違法之處，自非屬上訴
    第二審之具體理由，其上訴不合法律上之程式，爰不經言詞
    辯論予以駁回。
據上論斷，應依刑事訴訟法第367條前段、第372條，判決如主文
。
中    華    民    國    98    年    11    月    30    日
            刑事第十四庭  審判長法  官  陳志洋
                                法  官  謝靜恒
                                法  官  謝靜慧
以上正本證明與原本無異。
施用第一級毒品部分，如不服本判決，應於收受送達後10日內向
本院提出上訴書狀，其未敘述上訴之理由者並得於提起上訴後10
日內向本院補提理由書（均須按他造當事人之人數附繕本）「切
勿逕送上級法院」。
其餘不得上訴。
                                書記官  陳泰寧
中    華    民    國    98    年    12    月    4     日
附錄：本案論罪科刑法條全文
毒品危害防制條例第10條
施用第一級毒品者，處 6 月以上 5 年以下有期徒刑。
施用第二級毒品者，處 3 年以下有期徒刑。
毒品危害防制條例第11條
持有第一級毒品者，處 3 年以下有期徒刑、拘役或新臺幣 5 萬
元以下罰金。
持有第二級毒品者，處 2 年以下有期徒刑、拘役或新臺幣 3 萬
元以下罰金。
持有專供製造或施用第一、二級毒品之器具者，處 1 年以下有
期徒刑、拘役或新臺幣 1 萬元以下罰金。
持有毒品達一定數量者，加重其刑至二分之一，其標準由行政院
定之。


司法院資訊處製作；財團法人民間司法改革基金會備份。
